【裁判字號】    99,上易,1067
【裁判日期】    991117
【裁判案由】    詐欺
【裁判全文】
臺灣高等法院高雄分院刑事判決        99年度上易字第1067號
上  訴  人
即  被  告  李興宏
上列上訴人因詐欺案件，不服臺灣高雄地方法院99年度易字第16
22號中華民國99年9 月17日第一審判決（起訴案號：臺灣高雄地
方法院檢察署99年度偵字第16116 號，及移送併辦案號：臺灣高
雄地方法院檢察署99年度偵字第22521 號、臺灣板橋地方法院檢
察署99年度偵字第16484 號、臺灣高雄地方法院檢察署99年度偵
字第20305 號、臺灣高雄地方法院檢察署99年度偵字第24237 號
），提起上訴，本院判決如下：
     主  文
上訴駁回。
     理  由
一、按不服地方法院之第一審判決而上訴者，應向管轄第二審之
    高等法院為之。上訴書狀應敘述具體理由。上訴書狀未敘述
    上訴理由者，應於上訴期間屆滿後20日內補提理由書於原審
    法院，逾期未補提者，原審法院應定期間先命補正。第二審
    法院認為上訴書狀未敘述理由或上訴有第362 條前段之情形
    者，應以判決駁回之。但其情形可以補正而未經原審法院命
    其補正者，審判長應定期間先命補正。刑事訴訟法第361 條
    、第367 條分別定有明文。所謂不服第一審判決之具體理由
    ，必係依據卷內既有訴訟資料或提出新事證，指摘或表明第
    一審判決有何採證認事、用法或量刑等足以影響判決本旨之
    不當或違法，而構成應予撤銷之具體事由，始克當之（例如
    ：依憑證據法則具體指出所採證據何以不具證據能力，或依
    憑卷證資料，明確指出所為證據證明力之判斷如何違背經驗
    、論理法則）；倘僅泛言原判決認定事實錯誤、違背法令、
    量刑失之過重或輕縱，而未依上揭意旨指出具體事由，或形
    式上雖已指出具體事由，然該事由縱使屬實，亦不足以認為
    原判決有何不當或違法（例如：對不具有調查必要性之證據
    ，法院未依聲請調查亦未說明理由，或援用證據不當，但除
    去該證據仍應為同一事實之認定）；或未依上揭意旨指出具
    體事由，而僅單憑當事人自我說詞，據以指摘原判決者，皆
    難謂係具體理由，俾與第二審上訴制度旨在請求第二審法院
    撤銷、變更第一審不當或違法之判決，以實現個案救濟之立
    法目的相契合，並節制濫行上訴（最高法院97年度台上字第
    892 號、99年度台上字第779 號判決意旨參照）。是以上訴
    人之上訴書狀或補提之上訴理由書，雖有敘述上訴理由，惟
    並未具體敘述第一審判決有上述違法、不當情形，即與未敘
    述具體理由無異，其所為上訴，即不符合上訴之法定要件。
二、上訴人即被告（下稱被告）上訴意旨謂：被告係因應徵工作
    而交付銀行帳戶、提款卡及密碼，並無幫助詐欺之故意，自
    己亦為受害人，發現遭詐騙後即主動至警局報案製作筆錄，
    因遭檢察官於原審審理中誘導，方為認罪之意思表示，故對
    原判決實難甘服，難認原判決妥適，請撤銷原判決，另為適
    當之判決云云。經查：
（一）本件公訴人起訴及移送併辦意旨認: 被告李興宏可預見將
      金融機構帳戶提供予他人使用將幫助他人實施詐欺犯行，
      仍基於縱有人以其金融機構帳戶實施詐欺犯行亦不違背其
      本意之幫助故意，於民國99年2 月23日下午時許，在高雄
      市○○區○○路與建國路口，將其所申辦臺灣中小企業銀
      行鳳山分行（下稱中小企業銀行）帳號00000000000000號
      帳戶存摺封面影本、提款卡及密碼交予真實姓名年籍不詳
      之成年男子。嗣該成年男子及其所屬詐欺集團成年成員即
      基於意圖為自己不法所有之犯意聯絡，分別為下列行為：
    1.於99年2 月間，在露天拍賣網站刊登拍賣PSP 遊戲機之不
      實訊息，致何政遠於同年月23日下午7 時許，上網瀏覽上
      開拍賣網頁陷於錯誤而下標購買，並依指示於翌（24）日
      上午11時16分許，匯款新臺幣（下同）4,100 元至李興宏
      上開帳戶內。
    2.於99年2 月間，在露天拍賣網站刊登拍賣見面會門票之不
      實訊息，致林虹君於同年月23日下午9 時許，上網瀏覽上
      開拍賣網頁陷於錯誤而下標購買，並依指示於翌（24）日
      下午1 時6 分許，匯款5,000 元至李興宏上開帳戶內。
    3.於99年2 月間，在露天拍賣網站刊登拍賣PSP 遊戲機之不
      實訊息，致黃思涵於同年月23日下午9 時30分許，上網瀏
      覽上開拍賣網頁陷於錯誤而下標購買，並依指示於翌（24
      ）日下午2 時23分許，匯款4,100 元至李興宏上開帳戶內
      。
    4.於99年2 月間，在露天拍賣網站刊登拍賣Apple 三代iPod
      touch 32G 之不實訊息，致陳力強於99年2 月24日某時許
      ，上網瀏覽上開拍賣網頁陷於錯誤而下標購買，並依指示
      於同日下午2 時42分許，匯款6,000 元至李興宏上開帳戶
      內。
    5.於99年2 月間，在露天拍賣網站刊登拍賣SHARP 廠牌T92
      3 型號手機之不實訊息，致周家玲於同年月24日某時許，
      上網瀏覽上開拍賣網頁陷於錯誤而下標購買，並依指示於
      同日上午11時31分許，匯款6,000 元至李興宏上開帳戶內
      。
    6.於99年2 月間，在露天拍賣網站刊登拍賣華碩Eee PC筆記
      型電腦之不實訊息，致洪瑞端於同年月24日某時許，上網
      瀏覽上開拍賣網頁陷於錯誤而下標購買，並依指示於同日
      下午1 時35分許，匯款5,500 元至李興宏上開帳戶內。
    7.於99年2 月間，在露天拍賣網站刊登拍賣PSP 2007型遊戲
      機之不實訊息，致洪紹哲於同年月24日上午10時許，上網
      瀏覽上開拍賣網頁陷於錯誤而下標購買，並依指示於同日
      下午2 時50分許，匯款4,000 元至李興宏上開帳戶內。
    8.於99年2 月間，在露天拍賣網站刊登拍賣SHARP 廠牌T91
      型號手機之不實訊息，致曾柏仁於同年月24日上午10時30
      分許，上網瀏覽上開拍賣網頁陷於錯誤而下標購買，並依
      指示於同日上午10時58分許，匯款7,600 元至李興宏上開
      帳戶內。嗣因何政遠、林虹君、黃思涵、陳力強、周佳玲
      、洪瑞端、洪紹哲、曾柏仁發覺有異，報警處理，始循線
      查悉上情等事實（見起訴書及各移送併辦意旨書）。而原
      審則依上開犯罪事實予以論罪科刑，並於理由內敘明：「
      上開犯罪事實，業據被告李興宏於本院審理中坦承不諱，
      核與證人即被害人陳力強、何政遠、曾柏仁、周家玲、林
      虹君、洪瑞端、洪紹哲於警詢中之證述、黃思涵於警詢、
      偵查中之證述大致相符，且有臺中縣警察局太平分局坪林
      派出所受理詐騙帳戶通報警示簡便格式表、即時通對話紀
      錄、臺灣中小企業銀行北鳳山分行99年3 月10日99北鳳山
      字第A100號函及所附開戶基本資料、存款交易明細查詢單
      、臺灣銀行自動櫃員機交易明細表、臺新銀行自動櫃員機
      交易明細表、郵政跨行匯款申請書、被告臺灣中小企業銀
      行存款交易明細查詢單各1 份、露天拍賣網站網頁資料、
      內政部警政署反詐騙諮詢專線紀錄表各2 份、郵政自動櫃
      員機交易明細表5 份附卷可稽（見偵卷第15至25、27至30
      頁、併一卷第10至12頁、併二卷第13、21、29、40、49、
      55、66頁），足徵被告出於任意性之自自與事實相符，堪
      以採信」等語( 見原判決第3 頁) ，業已詳敘其所憑證據
      及認定理由，從形式上觀察，原判決並無認定事實錯誤或
      違背法令之情形。
（二）又被告為民國57年出生，行為時已滿42歲，為具有相當社
      會經驗、閱歷之人，亦自承: 「擅自將帳號及提款卡（含
      密碼）交給不認識之人，有認知到如此帳號變成他人在使
      用」（見併二偵卷第5 頁）；於檢察官訊問時，復稱: 「
      是應徵司機工作，將帳號及提款卡（含密碼）交給對方，
      我每天從客戶那邊收到的錢，扣掉自己的工資，其餘匯入
      本案我的帳戶，公司再自己提領，... ，我不知道公司在
      哪裡，我只有撥電話去應徵，當時我有一點懷疑對方是不
      法集團」（見偵卷第50頁）云云，被告在尚未釐清所應徵
      工作之工作內容、地點，亦未曾到過公司或接受正式面試
      之情形下，對於前揭事項均有質疑，猶將與個人金融理財
      關係密切之帳戶提款卡及密碼任意交由他人使用，顯與常
      情相違。再被告前因竊盜、妨害兵役等案件，經法院為3
      次緩刑之宣告，有臺灣高等法院被告前案紀錄表1 份在卷
      可考，其對司法程序之進行，自具有相當經驗，又為一智
      慮正常之成年人，當知認罪之法律效果，顯不可能於原審
      審理時，因檢察官之誘導，而為認罪之意思表示，是被告
      上開所辯，顯係其個人意見，並非上訴之具體理由。
三、刑事審判旨在實現刑罰權之分配的正義，故法院對有罪告之
    科刑，應符合罪刑相當之原則，使輕重得宜，罰當其罪，以
    契合社會之法律感情，此所以刑法第57條明定科刑時應審酌
    一切情狀，尤應注意該條所列10款事項以為科刑輕重之標準
    ，俾使法院就個案之量刑，能斟酌至當。而「量刑輕重係屬
    事實審法院得依職權自由裁量之事項，苟已斟酌刑法第57條
    各款所列情狀而未逾越法定刑度，不得遽指為違法」（最高
    法院72年度台上字第6696號判例意旨參照）。本件原判決亦
    於理由內敘明：「審酌被告提供帳戶供實行詐欺犯罪者行騙
    財物，除造成被害人8 人受有財產上之損失外，並徒增國家
    追訴犯罪之困難，且迄今尚未與任何被害人達成和解，行為
    實有可議，惟念其犯後坦承犯行，態度尚可，且前無任何犯
    罪紀錄，有臺灣高等法院被告前案紀錄表1 份附卷可佐（被
    告前固曾受數次罰金刑及有期徒刑之宣告，惟其所受上開刑
    之宣告，均經法院為緩刑宣告，且緩刑期滿未經撤銷，依刑
    法第76條之規定，其刑之宣告失其效力），並考量被害人8
    人遭詐騙之金額共約4 萬元、本案犯罪情節、被告之智識程
    度等一切情狀，爰量處如主文所示之刑（即有期徒刑4 月，
    如易科罰金，以1,000元折算1 日）」( 見原判決第4 頁)，
    並說明：「被告前因竊盜、妨害兵役案件，經法院為3 次緩
    刑之宣告，有臺灣高等法院被告前案紀錄表1 份在卷可考，
    竟再犯本案，顯非一時失慮，致罹刑章，且被告犯後未與被
    害人8 人達成和解，難認其經此偵、審程序而知所警惕，自
    不宜為緩刑之宣告」( 見原判決第5 頁) 。按行為人犯罪後
    之態度不同，審酌量刑時自有不同之考量，且量刑輕重係屬
    事實審法院得依職權自由裁量之事項，本案原審已斟酌刑法
    第57條各款所列情狀而未逾越法定刑度，自不得遽指為違法
    。
四、綜上所述，本件被告上訴理由並未依據卷內既有訴訟資料或
    提出新事證，指摘或表明第一審判決有何採證認事、用法或
    量刑等足以影響判決本旨之不當或違法，而構成應予撤銷之
    具體事由，依上開說明，本件上訴顯無具體理由，而不合法
    定程式，應予駁回，並不經言詞辯論為之。
據上論斷，應依刑事訴訟法第367 條前段、第372 條，判決主文。
中    華    民    國    99    年    11    月    17   日
                 刑事第十一庭   審判長  法  官 翁慶珍
                                        法  官 洪碩垣
                                        法  官 石家禎
以上正本證明與原本無異。
不得上訴。
中    華    民    國    99    年    11    月    17   日
                                        書記官 賴梅琴

司法院資訊處製作；財團法人民間司法改革基金會備份。
